最　高　行　政　法　院　裁　定
                                     100年度裁字第1095號
再 審原 告  卓志揚
再 審被 告  財政部臺灣省北區國稅局
代　表　人　吳自心
上列當事人間遺產稅事件，再審原告對於中華民國98年7月23日
本院98年度判字第799號判決，提起再審之訴，本院裁定如下：
　　主  文
再審之訴駁回。
再審訴訟費用由再審原告負擔。
　　理  由
一、查再審被告之代表人原為陳文宗，審理中變更為吳自心，業
    據新任代表人於民國（下同）99年7月29日具狀聲明承受訴
    訟，核無不合，自應允准。
二、本件再審原告之母卓阿素於83年3月15日亡故，再審原告及
    其他繼承人原列報數人繼承繼續經營農業生產扣除地價半數
    計新臺幣(下同)13,697,940元，再審被告所屬桃園縣分局（
    以下簡稱為桃園縣分局）以被繼承人所遺坐落桃園縣龜山鄉
    坪頂下湖段28-4、201、203、210地號等4筆土地(下稱系爭
    土地)，經編定為多種用途，乃依據財政部82年6月30日台財
    稅第821489741號函釋意旨，按桃園縣政府84年3月1日84府
    地測字第2177號函估算之面積，憑以減免遺產稅，核定數人
    繼承繼續經營農業生產扣除地價半數計5,138,260元、公共
    設施保留地扣除額計304,000元、核定遺產稅額5,665,016元
    。再審原告未表示不服，並於86年3月1日繳清稅款。嗣再審
    原告於95年2月23日以系爭遺產稅桃園縣分局按估算面積核
    定，仍屬未確定狀態，有適用司法院釋字第566號解釋及現
    行農業發展條例之規定為由，申請重新核算系爭遺產稅，案
    經桃園縣分局以95年3月3日北區國稅桃縣一字第0951004770
    號函復，系爭遺產稅業於86年3月1日繳清，申請退稅日期已
    逾5年，未符行為時稅捐稽徵法第28條規定，否准其所請。
    再審原告不服，提起訴願，遭決定駁回。循序提起行政訴訟
    ，遞遭臺北高等行政法院以95年度訴字第4087號判決及本院
    以98年度判字第799號判決（下稱原確定判決）駁回，遂提
    起本件再審之訴。
三、按提起再審之訴，應依行政訴訟法第277條第1項第4款之規
    定表明再審理由，此為必須具備之程式。所謂表明再審理由
    ，必須指明確定判決有如何合於法定再審事由之具體情事，
    始為相當。倘僅泛言有何條款之再審事由，而無具體情事者
    ，尚難謂已合法表明再審理由。如未表明再審理由，法院無
    庸命其補正。次按有行政訴訟法第273條第1項所列各款情形
    之一者，得以再審之訴對於確定終局判決聲明不服。但當事
    人已依上訴主張其事由或已知其事由而不為主張者，不在此
    限，亦為行政訴訟法第273條第1項所明定。而行政訴訟法第
    273條第1項第1款所謂「適用法規顯有錯誤者」，係指原裁
    定所適用之法規與該案應適用之現行法規相違背，或與解釋
    判例有所牴觸者而言。
四、本件再審原告主張本院原確定判決有行政訴訟法第273條第1
    項第1款所定事由，對之提起再審之訴。經查本院原確定判
    決駁回再審原告之上訴，係以司法院釋字第566號解釋，雖
    指73年9月7日修正發布之農業發展條例施行細則第21條後段
    關於「家庭農場之農業用地，不包括於繼承或贈與時已依法
    編定為非農業使用者在內」之規定，以及財政部73年11月8
    日台財稅第62717號函關於「被繼承人死亡或贈與事實發生
    於修正農業發展條例施行細則發布施行之後者，應依該細則
    第21條規定，即凡已依法編定為非農業使用者，即不得適用
    農業發展條例第31條及遺產及贈與稅法第17條、第20條規定
    免徵遺產稅及贈與稅」之函釋，使依法編為非農業使用之土
    地，於其所定之使用期限前，仍繼續為從來之農業使用者，
    不能適用75年1月6日修正公布之農業發展條例第31條免徵遺
    產稅或贈與稅之規定及函釋，均係增加法律所無之限制，違
    反憲法第19條租稅法律主義，亦與憲法保障人民財產權之意
    旨暨法律保留原則有違，應不再適用。惟該「解釋」之效力
    ，依法係自92年9月26日解釋作成之日起不再適用，其引起
    歧見之案件、據以聲請司法院解釋之案件及凡於92年9月26
    日尚未確定之同類案件，不得再適用73年9月7日修正發布之
    農業發展條例施行細則第21條後段規定，至已核課確定之案
    件，應不再變更。本件再審原告之被繼承人卓阿素遺產稅案
    ，經再審被告初查就被繼承人所遺編定為多種用途之土地，
    依據財政部82年6月30日台財稅第821489741號函釋意旨，按
    估算之面積減免遺產稅後，核定遺產稅額5,665,016元，再
    審原告及其他繼承人未曾不服提起行政救濟，並於86年3月1
    日繳清稅款，此為兩造所不爭執，故有關被繼承人卓阿素遺
    產中系爭土地應否免徵遺產稅之爭點，已告確定，其後再審
    原告自不得對上開爭點再行爭執，自亦不得援引稅捐稽徵法
    第28條之規定，請求退稅。至於上訴人主張系爭土地尚未辦
    理市○○○○區段徵收，迄未辦理分割，並無確切面積，再
    審被告係依財政部82年6月30日台財稅第821489741號函規定
    ，依估算面積核課系爭遺產稅，其核定函載明「此類因尚未
    辦理分割致其中得減免遺產稅之土地面積無法確定之案件，
    ．．．俟分割確定後，稽徵機關再據以核定遺產稅。．．．
    待日後土地分割確定如面積有增減時，再依法辦理補退稅款
    。」足徵本件應屬未確定狀態案件，而得適用司法院釋字第
    566號解釋乙節。原確定判決以再審被告依財政部規定，以
    地政機關估算之面積暫行核算遺產稅，核定函載明將來面積
    確定後應另行核算予以退補稅款，易言之，估算之面積與日
    後分割確定計算之面積如相符，固不生退補稅之問題，如土
    地分割後，應稅或免稅之土地面積有增減而需退補稅款，與
    系爭土地依法應否免徵遺產稅或請求權之時效有別，亦與信
    賴保護原則無違。上訴人主張：系爭土地仍未實施市區徵收
    計畫，地政機關迄今無法辦理分割，致人民財產受到不當損
    害，被上訴人自應類推適用民法第125條有關15年消滅時效
    期間之規定，重新核算遺產稅並辦理退稅云云。顯係將上開
    因土地面積計算之增減衍生之退(補)稅與稅捐稽徵法第28條
    之退稅請求權混為一談，而無可採，而駁回其上訴。
五、本件再審原告對原確定判決指司法院釋字第566號解釋，應
    自92年9月26日解釋作成之日起不再適用，其引起歧見之案
    件、據以聲請司法院解釋之案件及凡於92年9月26日尚未確
    定之同類案件，不得再適用73年9月7日修正發布之農業發展
    條例施行細則第21條後段規定，至已核課確定之案件，則不
    再變更之法律見解，並不爭執。其提起本件再審之訴，仍係
    就其前向本院提起上訴時所主張系爭土地仍未實施市○○○
    ○區段徵收，地政機關迄今無法辦理分割，致人民財產受到
    不當損害，被上訴人自應類推適用民法第125條有關15年消
    滅時效期間之規定，重新核算遺產稅並辦理退稅云云為論據
    。查本件因未辦理分割乃以估算之面積減免遺產稅，惟系爭
    遺產稅事件核定之遺產稅因未於法定期間提出爭訟而告確定
    ，將來土地分割測量結果若與估算之面積有出入，而有增減
    部分以更正處分為之，但不因之而謂原處分尚未確定。本件
    之情形與稅捐稽徵法第28條所規定適用法令錯誤或計算錯誤
    之情形有別。查再審原告所陳上述再審事由，前經再審原告
    於其向本院提起上訴時主張之，並經原確定判決論駁甚明，
    已見前述，再審原告仍執陳詞提起本件再審之訴，依首揭行
    政訴訟法第273條第1項但書規定，其再審之訴亦難認為合法
    。
六、據上論結，本件再審之訴為不合法。依行政訴訟法第278條
    第1項、第104條、民事訴訟法第95條、第78條，裁定如主文
    。
中　　華　　民　　國　　100　 年　　4　　 月　　28　　日
                    最高行政法院第二庭
                        審判長法官　劉　鑫　楨
                              法官　吳　慧　娟
                              法官　胡　方　新
                              法官　曹　瑞　卿
                              法官　林　金　本

以  上  正  本  證  明  與  原  本  無  異
中　　華　　民　　國　　100　 年　　4　　 月　　29　　日
　　　　　　　　　　　　　　　書記官　楊　子　鋒